臺灣高雄地方法院民事判決　　　　　　　　　　　　九十二年度訴字第一三三七號
　　原　　　告　松衡科技股份有限公司
　　法定代理人　甲○○
　　訴訟代理人　李明益律師
　　　　　　　　啟夫律師
　　被　　　告　福林工程股份有限公司
　　法定代理人　丙○○
　　訴訟代理人　丁○○
　　　　　　　　楊申田律師
　　右　一　人　楊譜諺律師
　　複代理人
當事人間給付工程款事件，本院於民國九十四年二月十五日言詞辯論終結，判決如下
：
    主    文
被告應給付原告新台幣壹佰玖拾捌萬元，及自民國九十二年三月二十五日起至清償日
止，按週年利率百分之五計算之利息。
訴訟費用由被告負擔。
本判決於原告以新台幣陸拾陸萬元為被告供擔保後，得假執行。但被告如以新台幣壹
佰玖拾捌萬元預供擔保，得免為假執行。
    事實及理由
一、原告主張：伊於民國九十年三月二十二日，與被告就「司法院第二辦公大樓中央
    監控監視系統工程」（以下簡稱系爭工程）訂立採購約定書，總價金新台幣（以
    下同）一千九百八十萬元。嗣後，伊即將所售貨品型錄及相關資料，送交被告轉
    由業主委託之張大中建築事務所審核，經該事務所於九十一年九月初審定符合工
    程合約規範及圖說要求，則依上開約定書第三條ａ款約定，被告應於送審合格三
    十日內，給付總價金百分之十即一百九十八萬元予伊。惟被告迄今未付，且於九
    十一年十一月六日，藉詞伊未能依限完成重要工作事項，以高雄地方法院郵局存
    證信函第七一一三號解除上開合約，並將系爭工程另發包與他人施作。然伊並無
    給付遲延，且被告亦未定期催告給付，其片面解約並不合法；又如認被告解約為
    合法，其於解約後亦負有回復原狀之義務，就伊已給付之勞務，應照受領時之價
    額以金錢償還予伊，而此價額以一百九十八萬元核計應屬相當等語。爰依上開約
    定書及民法第二百六十七條；民法第二百五十九條規定，為先、備位之主張，提
    起本訴，並聲明：(1)被告應給付原告一百九十八萬元，及自支付命令送達翌日起
    至清償日止，按週年利率百分之五計算之利息。(2)原告願供擔保請准宣告假執行
    。
二、被告則以：依約原告需提供「設備型錄」及「相關資料」送審合格後，始得請領
    總價金百分之十之工程款，惟原告僅就設備型錄部分經審查合格，其餘應送審之
    相關資料包括設備施工圖、管線施工圖、施工計劃書、分項計劃書等，原告迨至
    九十一年九月間遲未能通過審核，致系爭工程進度延宕，伊乃於九十一年九月九
    日去函原告限期完成，嗣原告未依限完成，伊已於九十一年十一月六日發函解除
    雙方之契約，而原告既未將全部資料送審合格，無論契約解除與否，均無從請求
    伊給付上開工程款等語，資為抗辯。並聲明：(1)原告之訴駁回。(2)如受不利判決
    ，願供擔保請准免為假執行。
三、兩造不爭之事實：
（一）被告前向法務部及台灣高等法院（以下簡稱業主）承攬「司法第二辦公大廈新
      建水電工程及空調工程」，並於九十年三月二十二日就其中關於「中央監控、
      監視系統工程」（即系爭工程）與原告訂立採購約定書，總價金為一千九百八
      十萬元。
（二）原告送審之貨品（即設備）文件經張大中建築師事務所於九十一年九月五日審
      核合格，於同年月九日函知被告。
（三）被告於九十一年十一月六日發函解除兩造上述合約。
四、按兩造採購約定書第一條、第三條ａ款約定：「本案賣方（即原告）需提供所售
    貨品型錄及相關資料予福林公司（即被告）轉呈使用單位審核合格，賣方須負責
    金百分之二十送審資料經使用單位審核合格後支付（百分之十送審合格三十日兌
    現，百分之十交貨前一百二十天兌現」（第三條ａ款），此有該約定書附卷可稽
    （卷一第七頁）。要言之，原告提供之貨品型錄及相關資料經送審合格後，被告
    即應於送審合格後三十日內給付工程總價百分之十之首期工程款。至本約定書內
    就此百分之十之工程款雖以「訂金」名之，又其內第五條亦約定「本案即日起生
    效，在『正式合約』未簽定前，以本約定書行使具同等效力」，而預示未來兩造
    將另定正式合約，惟依前揭第五條約款，縱使兩造嗣後未簽立正式合約，本約定
    書亦不當然失其效力，兩造仍應受本約定書之拘束，先予敘明。
五、本件原告主張系爭工程之貨品（即設備）型錄及相關文件均經其送審合格，依約
    被告應給付工程款一百九十八萬元，詎被告拖延未付且違法解約等情，被告固不
    否認系爭工程之貨品型錄業經原告送審合格乙節，惟否認原告已符合請領百分之
    十工程款之要件，並以前揭情詞置辯。是以，本件所應審究者，即在於：（一）
    兩造採購約定書第一條、第三條ａ款所定應送審之「相關資料」，究係何指？是
    否包含設備施工圖、管線施工圖、施工計劃書、分項計劃書等？（二）被告解除
    兩造上述合約是否合法？
六、兩造採購約定書第一條、第三條ａ款所定應送審之「相關資料」，究係何指？是
    否包含設備施工圖、管線施工圖、施工計劃書、分項計劃書等？經查：
（一）原告主張前揭條款所載「相關資料」係指材料設備規範審查表，用以作為送審
      材料設備規範內容與業主合約約定材料設備規範內容之比較，其已依約交付（
      卷一第一二０至一二三頁）。而就前揭第一條約款內「相關資料」一詞係與「
      貨品型錄」該詞相連綴，並緊隨其後，且兩造以該二類文件之送審合格合併為
      百分之十工程款之對價等節以觀，足認該「相關文件」應係與「貨品型錄」有
      關或附屬，且不具獨立請領一定比例工程款之重要性。則原告主張「相關資料
      」係指材料設備規範審查表，尚無背離前開約款解釋上之合理範疇。
（二）況且，證人即接續承作系爭工程之享立科技實業有限公司（以下簡稱享立公司
      ）總經理乙○到庭結證稱：送審文件不包括施工圖說，惟依照中央監控、門
      禁管制等弱電業界之工程慣例，承包商須提供施工草圖予定作商，之後隨施工
      進度逐步檢討；通常承攬雙方在簽訂採購約定書後，承包商就開始執行施工圖
      之繪製，而設備規範文件審核通過後，會簽立正式合約，簽立正式合約時就會
      給付訂金，施工圖繪製完成在正式簽約前或後均有可能；享立公司於與被告簽
      立採購約定書後約一個月內，交付約半數樓層之施工草圖，其他部分就跟著後
      續進度推等語（卷二第一０五至一０八頁）。準此，堪認於通常情形下，弱電
      系統工程承包商於設備型錄送審合格後，即得請領訂金；至承包商雖另有提供
      施工圖或草圖予定作商之附隨義務，惟該義務並非訂金給付之對價，毋須於設
      備型錄送審合格、另訂正式契約前即完成，且係伴隨工程進度往後提出、修改
      或調整，而併合設備之安裝、試車等，形成後期各次給付之對應內容。乃上述
      「相關文件」併同「設備型錄」送審合格後，既得據以請領訂金即百分之十之
      首期工程款，徵諸上開證人之證詞，即應非屬爾後跟隨施工進度陸續提出或修
      整之施工圖說，從而足佐原告主張「相關文件」係指前開規範審查表，而不包
      含施工圖等情，堪予憑採。
（三）至被告雖抗辯「相關文件」包含設備施工圖、管線施工圖、施工計劃書、分項
      計劃書等，並提出「司法第二辦公大廈新建水電及空調工程型錄、施工圖、計
      劃書送審流程圖」暨工程明細表（卷一第一０三頁以下）、品質管制計劃書（
      詳見外放證物袋），及工程合約書草稿（卷一第一六九至一八二頁）為證。惟
      觀諸上開送審流程圖、工程明細表、品質管制計劃書，均屬被告履行其與業主
      間承攬契約之送審或施作準則，並非本件採購約定書之一部，無從據以規範原
      告；況且，上開圖、表、計劃書等並無從看出訂金給付之時期，或與訂金處於
      對價地位之送審或施作內容為何，是即使原告有製作其轉包部分設備施工圖交
      付被告、合併其他系統施工圖轉送設計監造設計師審核之義務，前揭圖、表、
      計劃書亦無從佐證作為訂金對價之「相關文件」係包含設備施工圖說。再者，
      前述工程合約書草稿係由被告草擬，未據原告簽署，且原告曾傳真要求修改部
      分條款，此觀諸該草稿及雙方往來傳真文件（卷一第一六八頁）可知，故自無
      從認原告就該草稿第四條第二項所載「百分之二十之訂金於器材型錄及施工圖
      經使用單位審核合格後支付」乙節，已為同意，或據而推認本件合約書內之「
      相關資料」即係指設備施工圖等。
（四）據上，依本件約定書之文意、證人乙○之證詞，足認本件約定書第一條、第
      三條ａ款所定應送審之「相關資料」，應係指與貨品（設備）型錄有關之材料
      、分項計劃書等，且原告業已將之交付並經審核合格。
七、被告解除兩造上述合約是否合法？
（一）按給付無確定期限者，債務人於債權人得請求給付時，經其定期催告而未為給
      付者，債務人自期限屆滿時起負遲延責任，此為民法第二百二十九條第二項、
      第三項所明定。又因不可歸責於債務人之事由，致未為給付者，債務人不負遲
      延責任，民法第二百三十條亦有明文。
（二）經查，本件採購約定書並無約定系爭工程之完工期限，此有約定書在卷可稽，
      且為兩造所不爭。而本件被告前於九十一年十一月六日，以其承攬之上開水電
      及空調工程僅餘半年多之工期，然原告遲未將設備施工圖送審合格、未協調辦
      理重要工作事項，經其於同年九月十七日限期催告、未獲履行為由，解除系爭
      工程契約，此有存證信函影本兩件在卷可稽（卷一第一一至一三頁、第二四至
      二六頁）。惟依被告與業主訂立之工程合約書第八條第三項，被告承攬之上開
      工程其完工期限為土木建築工程完工之日起六十日曆天，此有該工程合約書影
      本在卷可稽（卷一第八六頁）。又上述土木建築工程係於九十二年十二月間完
      工，依約被告應於九十三年二月前完成其承攬之上開工程各節，亦據被告自承
      在卷（卷一第二四四頁）。再者，被告係於九十一年十一月一日將系爭工程另
      發包予享立公司承作，享立公司於九十二年年底施作完畢，耗時約一年，此有
      採購約定書（卷二第二九頁）附卷可憑，並據證人乙○證述明確（卷二第一
      ０七頁）。職是，衡以被告為解約表示之九十一年十一月間至九十三年二月，
      尚有長達一年四個月之時間，且系爭工程客觀上可得於一年內施作完成，則被
      告於前揭解約時點謂工期僅剩半年餘，已與事實不符，又當時剩餘之工期既仍
      足施作系爭工程，亦難認其催告原告給付之時點，係屬得為請求給付之時期，
      而有失允洽。
（三）其次，核閱被告於前揭催告函內臚列之各應完成事項，諸如施工圖繪製、轉換
      器設備之介面問題、溫度偵測器之安裝配合問題等，被告均課以原告與其他承
      包廠商協調之責。惟原告僅為被告之一下包商，若有各系統工程介面銜接、衝
      突等問題，應由被告統籌協調，方合於事理；參以證人乙○亦證述：承包商
      提供施工圖給定作廠商後，與其他消防、水電廠商整合之工作，即由定作廠商
      套圖，若有問題，應由定作廠商召開協調會處理後，再送給建築師審核等詞（
      卷二第一０五頁、一０六頁、一０九頁）。是以，足認原告就設備施工圖繪製
      及上述設備、零件所遭遇之系統介面整合問題，應由被告負責協調解決，始屬
      正辦。又原告已將施工圖交付被告，被告所屬人員周大叟並就其疑義以傳真與
      原告討論各節，有送審圖檔附卷（詳見外放證物袋）及傳真文件一紙在卷可稽
      （卷二第一六七頁），惟被告就介面配合或衝突並未予以同整，而諉由原告處
      理，勢將拖滯原告設備施工圖之繪製或其他配合措施之採取，徵諸上開說明，
      縱令被告前揭催告給付之時點並無欠妥，亦難認原告未能依限完成，係有可歸
      責於其之事由，是自無從責令原告負遲延責任。
（四）至被告辯稱：依採購約定書第四條，原告應依工程進度進行，此一進度係指被
      告與業主間之工程進度，而依該工程進度，原告應於九十一年一月十五日即完
      成施工圖送審合格，原告迨至九十一年九月間仍未送審合格，顯有延遲等語，
      並提出工程預定進度表（卷一第七四頁）為證。乃探求本件約定書第四條之真
      意，固在規範原告應依被告與業主間之工程進度施作，惟依上開工程預定進度
      表所載，系爭工程施工圖繪製送審之開始時間係九十年一月十五日，惟兩造係
      於九十年三月二十二日始簽訂本件採購約定書，則原告顯無可能自九十年一月
      十五日起即開始繪製施工圖，是足見上開工程預定進度表係被告單方製作，用
      以控管其本身承攬業務之進行，且僅係目標性之規劃，與實際工程進度未必相
      符，從而，自不足憑該紙預定進度表遽認原告有未依工程進度履約之情事。何
      況，參佐被告另呈之材料設備預定送審及進場時間表（卷一第七六頁）所示，
      被告就系爭工程預定之進場日期為九十一年十月一日，以兩造訂約之時點較諸
      被告原預定之施工圖繪製始期已晚約二個月，即便依被告預期之進度，原告完
      成施工圖送審合格、得據以進場施作之時間，至少亦應延後二個月，即推遲至
      九十一年十二月上旬，方屬公允，遑論被告未就前段所述介面整合問題加以協
      調處理，是被告於九十一年十一月上旬即率謂原告已構成給付遲延，殊難認係
      有據。
（五）承上，原告既無履約遲延之情形或可歸責之事由，則被告於九十一年十一月六
      日所為解除本件採購約定書之意思表示，於法尚有未合，從而，兩造關於該約
      定書之法律關係自仍存續。
八、綜上所述，足認本件採購約定書第一條、第三條ａ款所定應送審之「相關資料」
    ，並不包含設備施工圖、管線施工圖、施工計劃書、分項計劃書等，而係指與貨
    品（設備）型錄有關之材料設備規範審查表，且原告業已將之交付並經審核合格
    ；又被告於九十一年十一月六日所為之解約意思表示，於法不合，兩造仍應受本
    件採購約定書之拘束。末按，因可歸責於他方之事由，致不能給付者，得請求對
    待給付，民法第二百六十七條前段定有明文，本件採購約定書既因被告擅行解約
    ，致原告之後續給付陷於不能，被告即屬可受歸責，則原告就其已履行部分，自
    得請求被告為對待給付。從而，原依本件採購約定書及前開法律規定，請求被告
    給付系爭工程總價百分之十之工程款一百九十八萬元，及自九十二年三月二十五
    日即支付命令送達翌日起至清償日止，按年息百分之五計算之利息，洵屬有據，
    應予准許。至原告依其先位主張已獲勝訴判決，本院毋庸就其備位主張再為審究
    ，併此敘明。
九、兩造各陳明願供擔保請准宣告或免為假執行，核無不合，爰分別酌定相當擔保金
    額准許之。
十、兩造其餘攻擊防禦方法，無礙本件勝負之判斷，爰不一一論敘，附此敘明。
十一、結論：本件原告之訴為有理由，依民事訴訟法第七十八條、第三百九十條第二
      項、第三百九十二條第二項，判決如主文。
中　　　華　　　民　　　國　　九十四　　年　　　三　　　月　　　三　　　日
                                    臺灣高雄地方法院民事第一庭
                                         法      官 甯  馨
正本係照原本作成。
如不服本判決，應於送達後廿日內，向本院提出上訴狀並表明上訴理由，如於本判決
宣示後送達前提起上訴者，應於判決送達後十日內補提上訴理由書（須附繕本）。
中　　　華　　　民　　　國　　九十四　　年　　　三　　　月　　　七　　　日
                                         法院書記官 林麗文
